臺灣板橋地方法院民事判決　　　　　　 100年度重訴字第27號
原　　　告　趙慧珍
訴訟代理人　江倍銓律師
被　　　告　陳敬輝
被　　　告　陳俊銓
訴訟代理人　施嘉鎮律師
複代理人　　莊雅涵
上列當事人間請求所有權移轉登記事件，經本院於民國100年2月
16日言詞辯論終結，判決如下：
    主      文
被告陳敬輝應將新北市○○區○○段438地號及同區段438-1地號
土地辦理所有權移轉登記予原告。
被告陳俊銓應將新北市○○區○○段439地號及同區段439-1地號
土地辦理所有權移轉登記予原告。
訴訟費用由被告陳敬輝負擔百分之55；被告陳俊銓負擔百分之45
。
本判決第1、2項於原告分別以新台幣壹仟壹佰伍拾萬元、玖佰伍
拾萬元各為被告陳敬輝、陳俊銓供擔保後，各得為假執行。但被
告陳敬輝以新台幣壹仟壹佰伍拾萬元、被告陳俊銓以新台幣玖佰
伍拾萬元預供擔保後，各得免為假執行。
    事實及理由
一、原告起訴主張：
  (一)緣原告於民國98年12月7 日與被告簽訂不動產買賣契約書（
    下稱系爭契約），約定原告以總價新台幣（下同）2100萬元
    ，買受被告陳敬輝名下所有新北市○○區○○段438 地號土
    地及被告陳俊銓名下所有新北市○○區○○段439 地號土地
    （下稱系爭土地），系爭契約第2條約定全部價款分4期給付
    ：第1期簽約款原告於簽約同時給付被告二人共210萬元、第
    2 期備證款約定原告於98年12月11日給付被告二人共210 萬
    元、第3期完稅款原告於稅捐機關核發稅單3日內給付被告二
    人共210 萬元、第四期尾款則原告於銀行貸款撥款同時給付
    被告二人共1470萬元整；契約第五條（產權移轉）並約定：
    「(一)雙方應於第2 次付款即備證款付款同時將移轉登記所須
    檢附之文件書類備齊，並加蓋專用印章後交予承辦代書專責
    辦理。賣方應備文件為：1.買賣標的之土地權狀正本（由承
    辦代書保管），2.身分證影本（正本核對後發還），3.印鑑
    章（用印後返還）。(二)...」，是故被告二人於原告給付第2
    期備證款後，即負有將系爭土地移轉登記予原告之義務。另
    契約第8 條（擔保責任）約定：「(一)賣方擔保本標的物產權
    清楚，並無一物數賣，被他人占用或占用他人土地等情事，
    如有出租、設定他項權利或債務糾紛等情事，賣方應於完稅
    款交付日前負責理清... 」契約第12條（特約事項）復約定
    ：「(一)不動產以空地現況點交，賣方應於點交前將土地謄空
    且無租賃或占有情事。(二)...」。
  (二)然因毗鄰地即同段第437 地號土地上之建物，經依系爭契約
    第12條第3項之約定鑑界確認界址後，確定座落於鄰地437地
    號土地上之建物已有越界侵占系爭土地部分之情事，依系爭
    契約第8條第1項之約定，被告二人應於原告給付完稅款前負
    責理清。豈料，原告已依約給付前3期價款共計630萬元予被
    告二人，然被告二人仍未依約排除理清上述越界情事並將系
    爭土地移轉登記予原告，經原告寄發存證信函催告，被告二
    人仍未置理。
  (三)前述爭議經兩造多次協調，終於達成共識，兩造嗣於99年10
    月11日另簽訂「不動產買賣契約後協議書（下稱系爭協議書
    ），約定內容如下：「一、本買賣土地被占用部分，以本買
    賣價格每坪單價新台幣221650元計，依被占用面積計算金額
    由買賣價金中減少，於尾款中扣除。→本書簽訂後，以賣方
    二人名義申請地政所依占用現況分割，將被占用部分為地籍
    分割，上述占用面積以分割後權狀登記面積為準。二、分割
    完成後即開始辦理本買賣土地增值稅申報及移轉過戶手續（
    含被占用土地），於辦竣手續後，買方交付清尾款同時不動
    產點交。不動產以現況點交，點交後如與鄰地爭議和賣方無
    關。→前已申報核發之增值稅單，因已逾課稅期限甚久，應
    為撤銷重新申報。...」。
  (四)系爭協議書簽訂後，被告二人雖有依協議向地政事務所申請
    複丈，並依複丈結果分別自系爭438 地號土地被侵占部分分
    割出同區段438-1地號土地，及自系爭439地號土地分割出同
    區段439-1 地號土地。原告本以為分割完成後被告二人會依
    系爭協議書約定辦理移轉所有權登記過戶予原告，詎料被告
    卻藉詞推拖，遲不辦理，經原告再度於99年12月9 日寄發存
    證信函催告，惟被告仍未置理，迄今仍未辦理移轉登記，損
    害原告權益至鉅。
  (五)為此，原告爰依系爭契約及系爭協議書之約定，請求被告將
    上開四筆土地辦理所有權移轉登記予原告。
  (六)原告訴之聲明：如主文第一、二項所示，併陳明願供擔保，
    請准宣告假執行。
二、被告辯稱：被告願解除系爭契約，賠償原告違約金200 萬元
    ；又已收受原告給付之第二期款，但被告陳俊銓並未授權黃
    詩涵簽署不動產買賣契約後協議書等語，併為答辯聲明：駁
    回原告之訴及其假執行之聲請，併陳明如受不利之判決，願
    供擔保請准宣告免為假執行。
三、經查：
  (一)原告主張之事實，業據提出系爭契約書、支付兌付證明、存
    證信函、系爭協議書、複丈結果通知書、土地登記謄本為證
    （見本院卷第5 至29頁）；被告對於原告提出上開文書證據
    之真正並不爭執，且自認業已收受系爭契約第2 期款無誤，
    自堪認定原告上開主張為實在。
  (二)被告雖辯稱：被告陳俊銓並未授權黃詩涵簽署系爭協議書等
    語。但查，兩造於98年12月7 日簽署系爭契約時，陳俊銓出
    具授權書授權黃詩涵代為簽署「本事件之有關文件」，此有
    授權書一件在卷可稽（見本院卷第9 頁），而所謂「本事件
    」當屬系爭契約因被告陳俊銓與原告買賣新北市○○區○○
    段439地號土地全部有關之事件，且依系爭契約書第12條第1
    項約明：賣方應於點交前將土地騰空且無租賃或占有情事，
    同條第3 項亦約定：由賣方申請鑑界以確認界址（見本院卷
    第8頁），嗣經鑑界確認鄰地437地號有占用系爭土地之事實
    ，亦有複丈結果通知書可稽（見本院卷第18、19頁），兩造
    經多次協調後，而於99年10月11日達成協議簽署系爭協議書
    （被告陳俊銓由黃詩涵代理簽署），而此均係在解決鄰地43
    7 地號占用系爭土地之問題，凡此皆係在解決系爭契約之事
    務範圍，是被告陳俊銓既於98年12月7 日出具授權書授權黃
    詩涵代為簽署本事件之有關文件，則於99年10月11日達成協
    議簽署系爭協議書而由黃詩涵代理被告陳俊銓簽署，自仍屬
    在系爭契約授權範圍內之事務，則系爭協議書之效力自對被
    告被告陳俊銓核屬有效。被告陳俊銓否認系爭協議書之效力
    ，要不可取。
  (三)被告再辯稱願解除系爭契約，賠償原告違約金200 萬元云云
    。但查被告並未陳究以何事由解除系爭契約，
    按民法第254 條規定：「契約當事人之一方遲延給付者，他
    方當事人得定相當期限催告其履行，如於期限內不履行時，
    得解除其契約。」、又民法第255 條規定：「依契約之性質
    或當事人之意思表示，非於一定時期為給付不能達其契約之
    目的，而契約當事人之一方不按照時期給付者，他方當事人
    得不為前條之催告，解除其契約。」、或系爭契約第9 條約
    定被告得解除契約以原告有逾期給付價金等事由，始得解除
    系爭契約（見本院卷第7 頁），但查原告並未有逾期給付價
    金之事實，且被告亦未舉證證明確有符合被告得解除系爭契
    約之事由，是被告辯稱解除系爭契約願賠償原告違約金 200
    萬元，亦未據原告同意（亦即兩造並未合意解除系爭契約，
    見本院卷第37頁），是被告此部分之所辯，尚無理由，要不
    足取。
  (四)從而，原告基於系爭契約及系爭協議書之約定，請求被告移
    轉系爭土地所有權登記予原告，為有理由，應予准許。
五、兩造陳明願供擔保，聲請宣告或免為假執行，核無不合，爰
    各酌定相當擔保金額均准許之。
六、訴訟費用負擔之依據：民事訴訟法第78條、第85條第1項。
中    華    民    國    100    年    2    月    25    日
                  民事第二庭    法  官  李行一
以上正本係照原本作成
如對本判決上訴，須於判決送達後20日內向本院提出上訴狀。如
委任律師提起上訴者，應一併繳納上訴審裁判費。
中    華    民    國    100    年    2    月    25    日
                                書記官  蔡於衡